【裁判字號】    98,訴,268
【裁判日期】    980506
【裁判案由】    分配表異議之訴
【裁判全文】
臺灣彰化地方法院民事判決  98年度訴字第268號
原      告  尚昱資產管理顧問有限公司
法定代理人  戊○○
訴訟代理人  丁○○
被      告  己○○
訴訟代理人  丙○○
被      告  台灣歐利克股份有限公司
法定代理人  甲○○○
訴訟代理人  乙○○
上列當事人間分配表異議之訴事件，本院於民國98年4月22日言
詞辯論終結，茲判決如下：
    主      文
原告之訴駁回。
訴訟費用新台幣伍仟伍佰壹拾元由原告負擔。
    事實及理由
一、原告主張：
  (一)原告於民國96年3月間第1次聲請執行債務人鄭天財所有如附
    表一所示土地（以下簡稱系爭土地），經本院民事執行處（
    以下簡稱執行法院）以96年度執字第2470號受理。被告台灣
    歐利克股份有限公司（以下簡稱被告歐利克公司）於96年8
    月間亦聲請執行系爭土地及債務人鄭天財所有如附表二所示
    編號1房屋（以下簡稱系爭甲屋），經執行法院以96年度執
    字第23429號受理。
  (二)系爭甲屋於原告第1次聲請執行時據稱為已滅失之建物，惟
    經實際調查結果尚未滅失，實為無人居住，即如附表二所示
    編號2房屋（以下簡稱系爭乙屋），嗣後由執行法院通知被
    告歐利克公司追加執行。
  (三)原告於97年3月間再次聲請執行系爭土地，經執行法院以97
    年度執字第9680號受理，嗣於97年4月1日併入執行法院96年
    度第22810號執行事件（由被告己○○聲請執行，以下簡稱
    系爭執行事件）執行。惟由原告聲請執行時所提土地及建物
    登記本顯示，系爭土地業經執行法院95年度執全字第1269號
    假扣押查封登記（被告己○○聲請執行），系爭甲屋業經執
    行法院96年度執字第23429號查封登記（被告歐利克公司聲
    請執行）。基此，可知原告已聲請執行系爭乙屋，有權分配
    系爭乙屋拍賣價金。
  (四)被告己○○未聲請執行系爭乙屋，卻列入分配，並將原告排
    除在外，令人不解。按原告既為併案債權人，自為執行債權
    人，故應列入分配。
  (五)爰提起分配表異議之訴，請求更正執行法院98年1月20日所
    製作分配表表二（以下簡稱系爭分配表）記載被告己○○、
    歐利克公司分配金額各為新台幣（下同）938,533元、273,3
    32元，應分別減為529,308元、154,152元等語。
二、被告辯稱：
  (一)被告己○○部分：
  1.系爭甲屋因故滅失後，債務人鄭天財遂在系爭土地上從新起
    造系爭乙屋，並沿用舊門牌，未辦理保存登記，非如原告所
    稱無人居住而變為未保存登記之建物。
  2.被告於95年8月23日上午會同執行法院及測量人員前往系爭
    土地現場，測量系爭乙屋。原告主張被告未聲請執行系爭乙
    屋，實屬無稽。
  3.建物滅失必有其原因，且經履勘程序，非謂無人居住即可變
    成未保存登記建物。依據執行法院95年8月4日囑託測量函顯
    示，系爭乙屋並非系爭甲屋，亦非其增建部分，且未經測量
    前尚未編列臨時建號。原告於96年第1次聲請執行時，未善
    盡查核責任。又原告明知系爭乙屋歷經相當時日，直至97年
    11月30日始拍定，加以執行法院歷次拍賣前均發文通知全體
    債權人，原告未發覺系爭乙屋存在並追加執行，純屬原告長
    期疏失。
  4.原告為資產管理顧問公司，依其應有法律專業知識，豈有不
    知時效之重要性。故執行法院通知原告逾期參與分配，因無
    受償餘額，自無更正必要，乃依法行事，自無不妥。
  5.從而，原告所提分配表異議之訴，為無理由，爰請求駁回原
    告之訴等語。
  (二)被告歐利克公司部分：
  1.原告於執行程序進行時始終未對於系爭乙屋聲明參與分配，
    則原告對於系爭乙屋自無受分配之權利，系爭分配表記載分
    配金額亦無錯誤。
  2.其餘引用被告己○○之陳述。
三、兩造不爭執事項：
  (一)原告於96年3月間以本院95年度促字第31446號支付命令為執
    行名義，第1次聲請執行系爭土地，經執行法院以96年度執
    字第2470號受理。
  (二)被告歐利克公司於96年8月間以臺灣臺北地方法院95年度票
    字第73645號本票裁定為執行名義，聲請執行系爭土地及系
    爭甲屋，經執行法院以96年度執字第23429號受理。嗣經被
    告歐力克公司於96年11月7日具狀追加執行系爭乙屋。
  (三)原告於97年3月間以本院96年度執字第2470號債權憑證、本
    院95年度促字第31446號支付命令為執行名義，再次聲請執
    行系爭土地，經執行法院以97年度執字第9680號受理，嗣於
    97年4月1日併入系爭執行事件執行。
  (四)被告己○○於96年8月間以本院96年度票字第812號本票裁定
    為執行名義，聲請強制執行，嗣經執行法院以系爭執行事件
    受理。
  (五)系爭土地及系爭乙屋合併拍賣，嗣於97年11月25日拍定，其
    中系爭乙屋拍定金額為123萬元。
  (六)系爭分配表所載分配予被告己○○、歐利克公司之金額各為
    938,533元、273,332元，原告未獲分配。
四、兩造爭執事項：
  (一)原告執行聲請狀記載執行標的為系爭土地，嗣後經併入系爭
    執行事件合併執行，復因系爭土地與系爭乙屋合併拍賣，原
    告是否有權分配系爭乙屋拍賣價金？
  (二)被告己○○有無聲請執行系爭乙屋？
五、按先後聲請執行之債務人財產不同者，應分別執行，不發生
    雙重聲請執行之問題。惟在實務上參照地方法院民事執行處
    併案調卷及囑託執行參考要點之相關規定簽請併案辦理，合
    併拍賣。然此併案辦理係法院內部之行政措施，本質上仍屬
    於兩件各別執行程序，仍應分別依各該財產之拍賣價金，分
    別分配受償。次按我國強制執行法採當事人進行主義，強制
    執行應依聲請而開始，且強制執行法第5條第2項明定，債權
    人聲請強制執行之書狀內宜記載執行之標的物，債權人未記
    載執行標的物，自不能同受分配。如欲同受分配者，應符合
    強制執行法第32條：「他債權人參與分配者，應於標的物拍
    賣、變賣終結或依法交債權人承受之日1日前，其不經拍賣
    或變賣者，應於當次分配表作成之日1日前，以書狀聲明之
    。逾前項期間聲明參與分配者，僅得就前項債權人受償餘額
    而受清償；如尚應就債務人其他財產執行時，其債權額與前
    項債權餘額，除有優先權者外，應按其數額平均受償。」參
    與分配規定之要件，或同法第33條「對於已開始實施強制執
    行之債務人財產，他債權人再聲請強制執行者，已實施執行
    行為之效力，於為聲請時及於該他債權人，應合併其執行程
    序，並依前2條之規定辦理。」併案執行規定之要件，執行
    法院始得准許。
六、經查：原告於97年3月間具狀聲請執行時，其執行聲請狀僅
    記載執行標的為系爭土地而已，未據記載系爭甲屋或系爭乙
    屋或其他建物；嗣經併入系爭執行事件合併執行（實質上為
    系爭土地合併執行），延至97年11月25日拍定為止，原告始
    終未曾聲請執行系爭乙屋，亦未聲明參與分配，此情業據本
    院調取相關執行卷宗，詳閱屬實。準此，原告徒憑其為系爭
    土地之併案債權人，加上系爭乙屋與系爭土地合併拍賣，暨
    被告己○○亦同受分配等事由，主張其就系爭乙屋拍賣得價
    金有同受分配之權利，揆諸前開說明，於法無據，洵難採認
    。再者，我國強制執行法既係採當事人進行主義，強制執行
    應依聲請而開始，故執行法院縱漏未通知原告追加執行或聲
    明參與分配，難謂有何違法之處。
七、次查：被告己○○之代理人馬吟臻於95年8月4日會同執行法
    院人員前往現場執行查封系爭土地及系爭甲屋時，執行人員
    發現房屋已無人居住，但依外觀判斷與系爭甲屋登記面積明
    顯不符，疑似已滅失，據馬吟臻稱債務人曾將系爭甲屋拆除
    改建，現存房屋（指系爭乙屋）係未保存登記建物，請求定
    期測量查封；嗣於98年8月23日到場測量系爭乙屋，復經彰
    化縣彰化地政事務所將系爭乙屋編定臨時建號6568，並製作
    建物測量成果圖附卷，此情亦經本院調取執行法院95年執全
    字第1269號假扣押保全程序卷宗，查明屬實。再者，被告己
    ○○聲請系爭執行事件執行時，其聲請狀已記載執行標的係
    請求調該假扣押卷執行之，此情亦經本院調閱該執行卷宗，
    查明屬實。準此，被告己○○已聲請執行系爭乙屋無訛，原
    告主張其未聲請執行卻受分配云云，核與前開事證不符，要
    難採信。
八、從而，原告既未聲請執行系爭乙屋，亦不符合參與分配及併
    案執行規定之要件，其對於系爭乙屋自無受分配之權利，系
    爭分配表將已聲請執行之被告己○○、歐力克公司列入分配
    ，且未將原告債權列入分配，於法洵無不合。
九、綜上所述，原告提起本件分配表異議之訴，請求更正系爭分
    配表記載被告己○○、歐利克公司所分配金額各為938,533
    元、273,332元，應分別減為529,308元、154,152元，為無
    理由，應予駁回。
十、本件事證已臻明確，兩造其餘攻擊防禦方法及舉證，經審酌
    後於判決結果不生影響，爰不再贅詞論列。
十一、訴訟費用負擔之依據：民事訴訟法第78條。
中    華    民    國    98    年    5     月     6    日
                民事第一庭      法  官  陳正禧
以上正本係照原本作成。
如對判決上訴，應於判決送達後20日內向本院提出上訴狀。
中    華    民    國    98    年    5     月    6     日
                                書記官  蕭美鈴
┌─────────────────────────────────────────────┐
│98年度訴字第268號附表一（土地：原所有人鄭天財）                                           │
├──┬──────────────┬──┬────────┬────┬──────────┤
│編號│地號                        │地目│面積（平方公尺）│權利範圍│備註                │
├──┼──────────────┼──┼────────┼────┼──────────┤
│１  │彰化縣彰化市○○段363之9地號│建  │152             │全部    │                    │
└──┴──────────────┴──┴────────┴────┴──────────┘
┌──────────────────────────────────────────────────┐
│98年度訴字第268號附表二（房屋：原所有人鄭天財）                                                     │
├──┬────────────────────────────────┬──────┬───────┤
│編號│建號（坐落地號）、門牌、建築式樣主要建築材料及房屋層數、面積    │權利範圍    │備註          │
├──┼────────────────────────────────┼──────┼───────┤
│１  │彰化縣彰化市○○段959建號（同左段363之9地號）、門牌彰化市仁愛東 │全部        │已滅失（即系爭│
│    │街80號、地面層：74.53平方公尺，鋼筋混凝土加強磚造1層房住家用    │            │甲屋）        │
├──┼────────────────────────────────┼──────┼───────┤
│２  │同上段6568建號（同上段362之4、362之11、362之22、362之141、362之1│同上        │未辦保存登記（│
│    │45、362之147、363之9、364之9等地號）、門牌彰化市○○○街80號、地│            │即系爭乙屋）  │
│    │面層：149.5平方公尺、二樓層149.5平方公尺，合計299平方公尺，加強 │            │              │
│    │磚造、二層樓房餐廳                                              │            │              │
└──┴────────────────────────────────┴──────┴───────┘


司法院資訊處製作；財團法人民間司法改革基金會備份。
